臺灣桃園地方法院刑事判決　　　　　　　99年度易字第1145號
公　訴　人　臺灣桃園地方法院檢察署檢察官
被　　　告　江瑋洺原名江成龍.
上列被告因竊盜案件，經檢察官提起公訴（99年度偵字第14103
號），本院判決如下：
    主  文
江瑋洺無罪。
    理  由
一、公訴意旨略以：被告江瑋洺（原名江成龍，下稱江瑋洺）係
    善淳塑膠有限公司（下稱善淳公司）之負責人，於民國96年
    11月7 日向出租人陳卿璋承租坐落在桃園縣蘆竹鄉○○路○
    段89之2 號鐵皮屋充為廠房使用，另有訴外人全通國際實業
    有限公司（下稱全通公司）負責人錢文昌（起訴書均誤載為
    錢文章，應予更正）亦向陳卿璋承租比鄰在旁89之3 號鐵皮
    屋作為倉庫。詎上開89之2 號鐵皮屋嗣於99年4 月間失火燒
    燬並延燒至鄰近89之3 號鐵皮屋後，被告江瑋洺旋即基於意
    圖為自己不法所有之犯意，於99年5 月12日下午4 時許，單
    獨攜帶客觀上可供兇器使用，足以對人之生命、身體產生危
    險之螺絲起子1 把前往該處鐵皮屋，著手拆卸陳卿璋所有裝
    置在89之2 號鐵皮屋之變電箱1 個，並於同日下午4 時20分
    許，為到場之陳卿璋發覺且聯絡錢文昌報警處理，被告江瑋
    洺始因事跡敗露致未能竊取該處之變電箱得逞，因認被告江
    瑋洺涉犯刑法第321 條第2 項、第1 項之加重竊盜未遂罪云
    云。
二、按犯罪事實應依證據認定之，無證據不得認定犯罪事實，刑
    事訴訟法第154 條第2 項定有明文。而所謂證據，係指足以
    證明被告確有犯罪行為之積極證據而言，該項證據須適於為
    被告犯罪之證明者，始得採為斷罪之資料；再告訴人之告訴
    ，係以使被告受刑事訴追為目的，是其陳述是否與事實相符
    ，仍應調查其他證據以資審認。又按認定犯罪事實所憑之證
    據，必須達於一般人均可得確信其為真實之程度，而無合理
    之懷疑存在時，始得據為被告有罪之認定，倘若犯罪事實之
    證明尚未達此一程度，仍有合理之懷疑存在，則應為被告有
    利之推定，仍不能遽為被告有罪之判斷（最高法院76年台上
    字第4986號判例、91年度台上字第39號刑事判決意旨參照）
    。
三、公訴意旨認被告江瑋洺涉犯前揭加重竊盜未遂犯行，無非係
    以被告江瑋洺之供述、證人即出租人陳卿璋之指訴、比鄰廠
    房承租人錢文昌之證述以及房屋租賃契約書1 份等件，為其
    主要論據。訊據被告江瑋洺堅詞否認有何竊盜犯行，辯稱：
    因為廠房各個機器的開關都直接連結到牆壁上配置的電箱內
    ，我為了要拆卸機械，就一定要到電箱那邊將電線拉出，並
    沒有要竊取變電箱等語。
四、本院查：
(一)、被告江瑋洺係善淳公司負責人，於96年11月間以個人名義向
    地主陳卿璋及李泉共同承租坐落在桃園縣蘆竹鄉○○段蘆竹
    小段第480 之1 地號土地上、門號號碼為桃園縣蘆竹鄉○○
    路○ 段89之2 號鐵皮屋充為善淳公司廠房使用，雙方並約定
    租賃期間自96年11月7 日起至100 年11月7 日為止之事實，
    業據被告江瑋洺及證人陳卿璋一致陳明在卷，並有陳卿璋於
    偵查中所提出之房屋租賃契約書影本1 份（見99年度偵字第
    14103 號卷第42至45頁），且經本院依職權囑請桃園縣政府
    警察局蘆竹分局員警前往現場查訪無誤，有該局100 年1 月
    17日蘆警分刑字第0991126792號函附現場照片及現場圖可佐
    （見本院卷第22至27頁）。此部分之事實，應屬明確，堪予
    認定。
(二)、其次，前揭89之2 號鐵皮屋於99年4 月26日中午12時48分許
    發生火災，火勢甚至延燒及於相鄰89之3 號全通公司倉庫，
    造成善淳公司之廠房以及全通公司之倉庫均盡付祝融等事實
    ，亦經本院調取臺灣桃園地方法院檢察署99年度偵字第1522
    9 號卷核閱無誤。而關於被告江瑋洺該次被訴公共危險一案
    ，經偵查檢察官依桃園縣政府消防局鑑定結果，參酌證人即
    消防局科員詹如惠於偵查中之證詞，認定該次火災固係起因
    於善淳公司廠房南側中央一端破碎區○○○○路短路所致，
    但既無法排除該次電線短路係因意外遭老鼠啃咬而引起，即
    難認定被告江瑋洺有何疏於維修保養電源線路之情事，而認
    被告江瑋洺犯罪嫌疑不足，並於99年11月18日以99年度偵字
    第15229 號為不起訴處分確定，有上開案號之不起訴處分書
    及臺灣高等法院被告前案紀錄表可參。該部分之事實，併堪
    認定。
(三)、而被告江瑋洺在火災事故發生後，為變賣善淳公司廠區內可
    用器械，遂前往上開失火地點拆卸機器，然因廠房內各該機
    器之開關又係以電線與牆上所裝置之變電箱連結，被告江瑋
    洺為順利拆卸機器，乃先後於99年5 月11日、5 月12日，各
    持十字起子、工業用剪刀等工具拆解電線，以此方式將變電
    箱內與機器相連結之電線拉出，並分解與電線相連之機器之
    事實，已據被告江瑋洺迭於本院準備程序及審理中均直言不
    諱（見本院卷第12頁反面、本院100 年3 月25日審判筆錄第
    3 頁）。經本院依職權向財政部臺灣省北區國稅局桃園縣分
    局調取善淳公司自96年起迄98年止之損益表、資產負債表、
    存貨明細表及除97年度以外之財產目錄核閱後，已可確定善
    淳公司確有相當數額以上之生財器具，其中亦包含諸如小貨
    車、電器工程、配管工程、切粒機台等在內，有上開分局10
    0 年2 月21日北區國稅桃縣一字第1001019791號函附資料存
    卷可查（見本院卷第37至55頁），再佐以善淳公司確曾就其
    向陳卿璋及李泉所承租之上址廠房與良福保全股份有限公司
    簽訂保全服務契約書，依該份契約書後附之明台產物保全業
    責任保險單及現場圖，堪認被告江瑋洺供稱：善淳公司廠房
    內尚有器械可供拆解變現，案發當天其係為拆卸機器方出現
    在現場一節，應屬有據，尚可採信。
(四)、再者，善淳公司所承租上址廠房之東側及南側確實分別設有
    變電箱之設備，且其中東側該處變電箱靠近廠房大門，外殼
    較大且顏色為橘色，至南側該處變電箱則設置在廠房內部，
    外殼較小且顏色為銀色等情，此有桃園縣政府消防局99年5
    月7 日火災原因調查鑑定書內所附火災原因調查鑑定書摘要
    、刑案現場照片等在卷可稽（見99年度偵字第15229 號卷第
    36頁、第153 頁、第180 頁、第185 頁至第188 頁），此部
    分之事實即明。而證人陳卿璋於本院審理時亦已到庭證稱：
    廠房東側大門的變電箱是我裝的，至於廠房南廁所裝置的變
    電箱就不是我裝的等語（見本院卷第78頁反面），參以被告
    江瑋洺復於偵訊時表示：工廠內的電力設備都是我裝設的，
    冷氣、變電箱、電燈等物品都是我們自己買的等語（見99年
    度偵字第14103 號卷第29頁），堪認裝置在善淳公司上址南
    側之變電箱確係被告江瑋洺所自行裝設無誤。是以，本案被
    告江瑋洺是否確有竊取變電箱未遂之犯行，關鍵即在於被告
    江瑋洺於案發當時所拆解者究係廠房東側抑或係南側之變電
    箱。
(五)、就被告江瑋洺在案發當時所拆解之變電箱究係何人所有一情
    ，證人陳卿璋對此固曾於警詢時一度指稱：99年5 月12日下
    午4 時20分許，我前往89-3號鐵皮屋，在現場就有發現兩名
    不明外勞使用鉗子在該處拆卸遭燒燬冷氣內部之散熱銅管線
    ，至於被告江瑋洺則在89-2號前使用螺絲起子拆卸我的變電
    箱云云（見99年度偵字第14103 號卷第13頁正、反面），惟
    嗣於本院審理時旋即具結翻稱：99年5 月12日當天，我站在
    89-2、89-3號鐵皮屋正前方，有看到被告在89-2號廠房裡面
    ，拿一支螺絲起子，蹲在地上正在拆一個變電箱，但我不知
    道被告當時拆的變電箱是誰的，也無法確定被告所拆卸的變
    電箱就是我裝的變電箱，警詢筆錄上面的記載有誤，因為我
    不能確定是我的變電箱，我也無法確定我自己的變電箱有無
    失竊等語（見本院卷第60至62頁）。其後經本院提示失火現
    場廠房東側及南側裝設變電箱之照片供證人陳卿璋辨識，證
    人陳卿璋依舊證稱：我不能確定被告當時拆卸的變電箱究竟
    是哪一個等語（見本院卷第78頁反面）。依證人陳卿璋上開
    所述，清楚可見證人根本並未指訴被告江瑋洺究有何竊取其
    變電箱之情，本院已難憑此即逕對被告江瑋洺為不利之認定
    。
(六)、至證人陳卿璋在本院審理時雖未明白指認其在案發當時所見
    被告拆解之變電箱，究係當初設置在廠房東側抑或南側之變
    電箱，惟本院衡酌證人陳卿璋既已表示案發當時其站在被告
    江瑋洺前方，並有其當庭繪製現場圖在卷可稽（見本院卷第
    65頁），則以證人陳卿璋發現被告當時所在位置，與被告兩
    相對立、與被告相隔之距離不遠、案發時又曾在場停留等候
    另名承租人錢文昌到場、甚且係裝置在遭燒燬89之2 號廠房
    東側與南側之變電箱顏色、形狀大小均南轅北轍等諸多客觀
    條件，證人陳卿璋當庭猶謂其無法辨識被告當時拆解變電箱
    究係哪一個云云，是否可信，殊值懷疑。此由徵之證人陳卿
    璋於本院審理時原係證稱：「（可否確定被告所拆卸的變電
    箱是否是你裝設的變電箱？）我無法確定」、「（無法確定
    原因為何？）因為變電箱都長得一樣，而且當時被告是在地
    上拆」云云（見本院卷第60頁反面至第61頁），嗣經本院提
    示案發現場所裝置兩處不同型式、顏色之變電箱照片以供證
    人辨識後，證人陳卿璋旋即改稱：「我不能確定，我當時沒
    有看到，因為我注意的焦點是在另外兩名侵入89-3號廠房內
    竊取銅線的外勞」云云（見本院卷第78頁反面），益顯明白
    。參諸證人陳卿璋於本院審理時尚且以告訴人身分表示：我
    認為被告不應該在火災調查期間進去拆卸東西，我認為被告
    應該是無罪，他如果是拆他自己的東西，就應該不會構成犯
    罪，但是我現在不確定變電箱是不是我的，他現在還欠我很
    多錢沒有還，他如果被關對我沒有好處等語（見本院卷第62
    頁反面），可知證人與被告彼此間尚有財務糾葛存在，本院
    亦難排除證人陳卿璋不滿被告江瑋洺拖欠款項未付而故為上
    開模糊陳述之可能，不能資為對被告江瑋洺不利之認定，附
    此敘明。
(七)、再者，經本院當庭勘驗被告江瑋洺於警詢時之錄音光碟結果
    ，可知其在警詢時就案發當天拆解變電箱部分之陳述完整內
    容應為：「問：你今日是不是因員警查獲你竊取陳卿璋跟錢
    文昌的財物，為本所員警製作筆錄」、「答：不是」、「問
    ：那個，你講太多了，我問你答好了，你何時何地竊取陳卿
    璋跟錢文昌的財物被查獲，你再回一次，是今天5 月12號下
    午16時30分嗎，在桃園縣蘆竹鄉○ 段89之2 號前被員警現場
    處理查獲嗎」、「答：我沒有被查獲」、「問：當時情形為
    何，你大概講一下」、「答：錢文昌一來就說我找人去給他
    拿東西，我說我沒有啊，我只是在拆我的東西，我的線，然
    後他說要叫屋主來作證，我們就打電話叫屋主來了，就這樣
    子」、「問：外籍的在拆。我這樣問，99年5 月12日16時30
    分你是不是竊取屋主陳卿璋屋內之銅線」、「答：不是」、
    「問：那你當時在現場幹嘛」、「答：找房東聊啊」、「問
    ：房東是指」、「答：就是陳卿璋，在現場就是跟房東還有
    其他兩個在聊失火的，就前陣子工廠失火的事」、「問：你
    那時候正在做什麼」、「答：聊天，聊工廠失火」、「答：
    就是要幫我拆，有兩個嘛」、「問：跟誰」、「答：等一下
    我看一下，一個是一個，我不知道名字，名字不知道」、「
    問：我說我們到場，好，你說怎樣」、「答：就一個啊，一
    個棚龍啊，一個是那個就是幫我拆機台廢棄物的，兩名」、
    「答：對啊，我們已經聊很久了，就一直在聊，聊火災的事
    ，還有屋主陳卿璋也在啊，後來陳卿璋先離開」、「問：那
    個沒關係，為什麼陳卿璋在筆錄中，在警詢筆錄中跟你竊取
    他所有的電線，如果他在跟你聊天，他為什麼這樣弄你」、
    「答：他在筆錄中說我竊取他所有的電線」、「問：恩」、
    「答：我現在告他誹謗」、「問：他在警詢中稱你當時正在
    用螺絲起子拆卸變電箱，你怎麼解釋」、「答：變電箱」、
    「問：你正在用螺絲起子在拆變電箱」、「答：我在拆變電
    箱，那我的線我不能拆嗎」、「問：你說那線是你所有的」
    、「答：對啊」、「問：你在哪裡拆的」、「答：我在門口
    拆的」、「問：牆壁上」、「答：沒有啊，燒掉拿下來拆的
    」、「問：在哪裡拿下來拆」、「答：旁邊啊，連接到我的
    監視系統的那些東西啊，那我拆他電話，他還跟我聊那麼久
    」、「問：我怎麼知道，到時候你在跟他對質好了」、「答
    ：這人講話亂講喔」、「問：你說變電箱是你的」、「答：
    恩，他哪來的變電箱，變電箱是我在裝我的機器裡面的電，
    沒有變電箱我的機器怎麼動，他也是只有外面那一條線是他
    們的，………」、「問：你在何處拆變電箱，用什麼工具」
    、「答：十字起子」各等語，有本院所製勘驗筆錄在卷可稽
    （見本院卷第13頁反面至第18頁）。由上開勘驗結果，亦明
    白可見被告江瑋洺根本未曾於警詢時坦承有拆卸出租人陳卿
    璋之變電箱，參諸被告江瑋洺嗣於偵訊及本院準備程序、審
    理中之供述，亦均不曾就上情提及隻言片語，是起訴意旨認
    依被告江瑋洺之供述，可知陳卿璋所有之變電箱曾遭被告江
    瑋洺所拆卸云云，仍乏所據。
(八)、此外，綜觀證人即全通公司錢文昌於警詢及偵訊中之證述，
    均未敘及被告江瑋洺如何拆卸陳卿璋所有之變電箱此一事實
    ，其於警詢時僅有指稱：99年5 月12日下午4 時20分許，我
    房東陳卿璋發現有兩名外籍男子竊取我的冷氣銅管，通知我
    到場，抵達後我就發現自己所有之冷氣銅管業已遭該二名外
    籍男子以鉗子拆除，我詢問該2 名外籍男子為何拆銅管，他
    們就說是受被告江瑋洺雇用指使等語（見99年度偵字第1410
    3 號卷第12頁反面），嗣於偵訊時則證稱：鐵皮屋失火後我
    還會常去巡一下，案發當天我到場時，看到我廠房內冷氣銅
    管遭外勞拆卸，我有問外勞是誰叫他們拆的，他們就說是受
    雇於被告，被告叫他們來拆等語（見同上卷第37頁反面），
    ，從而，本院自難以證人錢文昌前揭證詞，遽而推論被告江
    瑋洺確有何行竊變電箱不成之事實。
五、綜上所述，因檢察官所為舉證，尚不足以證實被告確有著手
    行竊陳卿璋所有變電箱未遂之犯罪事實，此外，本院復查無
    其他積極證據足資證明被告確有公訴人所指本件犯行，本院
    實無從形成對被告有罪之心證，基於無罪推定之原則，自應
    為無罪之諭知。
據上論斷，應依刑事訴訟法第301條第1項，判決如主文。
本案經檢察官王碩志到庭執行職務。
中    華    民    國  100     年    4     月    15    日
                  刑事第八庭    法  官   呂綺珍
以上正本證明與原本無異。
如不服本判決應於收受判決後10日內向本院提出上訴書狀，並應
敘述具體理由。其未敘述上訴理由者，應於上訴期間屆滿後20日
內向本院補提理由書(均須按他造當事人之人數附繕本)「切勿逕
送上級法院」。
                                書記官   范升福
中    華    民    國   100    年    4     月    18    日